臺灣宜蘭地方法院交通事件裁定　　　　 93年度交聲字第160號
　　移送機關　　交通部公路總局台北區監理所宜蘭監理站
　　異 議 人　　兆藝交通工程有限公司
　　法定代理人　乙○○
上列異議人即受處分人因違反道路交通管理處罰條例案件，對於
交通部公路局臺北區監理所宜蘭監理站民國93年10月27日所為宜
監字第裁43-Z00000000裁決處分（原舉發案號：公警局交字第Z0
0000000 號），聲明異議，本院裁定如下：
    主  文
原處分撤銷。
汽車駕駛人駕駛大貨車，未領有駕駛執照駕車者，處汽車所有人
新臺幣捌萬元，並吊扣其汽車牌照參個月。
    理  由
一、原處分意旨略以：異議人即受處分人兆藝交通工程有限公司
    （以下稱兆藝公司）所有車牌號碼5F-557號大貨車，於民國
    93年6 月23日上午7 時許，由林玲駕駛行經國道3 號公路
    北上5 公里處，經內政部警政署國道公路警察局任務編組第
    九警察隊甲○○○以公警局交字第Z00000000 號舉發違反道
    路交通管理事件通知單（以下稱舉發通知單），舉發違反道
    路交通管理處罰條例第二十一條之一第一項第一款規定「無
    照駕駛」之違規，嗣異議人於應到案日期即93年10月10日前
    向交通部公路總局台北區監理所宜蘭監理站（以下稱宜蘭監
    理站）申訴，經宜蘭監理站認調查結果認駕駛人林玲有上
    開違規行為，乃依道路交通管理處罰條例第二十七條第一項
    第一款之規定，於93年10月27日以宜監字第裁43-Z00000000
    號裁決書裁處異議人即汽車所有人兆藝公司罰鍰新臺幣（以
    下同）八萬元。
二、異議意旨略以：異議人即受處分人兆藝公司所僱用之駕駛林
    玲於93年2 月3 日應徵時係持有未逾期之駕照供異議人兆
    藝公司檢視，且異議人兆藝公司再叮嚀駕駛林玲應注意駕
    照有效日期，嗣駕駛林玲於93年6 月23日上午7 時經警舉
    發「無照駕駛」，惟此顯與異議人兆藝公司資料不符，應屬
    駕駛逾期。再者駕駛林玲係於93年6 月正式由異議人兆藝
    公司聘僱，其駕照於92年4 月遭註銷係在僱用之前即已發生
    ，應與異議人兆藝公司無關，宜蘭監理站責令異議人兆藝公
    司一併裁罰，此舉轉嫁誠然不公，為此聲明異議。
三、經查：
（一）車牌號碼5F-557號大貨車為異議人兆藝公司所有，有車號
      查詢汽車車籍表在卷可查。而本件違規駕駛人林玲前於
      91年7 月13日凌晨零時19分許，駕駛車牌號碼5N-5561 號
      自小貨車行經省道台9 線北三棧段，經花蓮縣警察局新城
      分局新城派出所警員舉發違反「未帶駕照」之違規行為，
      宜蘭監理站於92年2 月20日以宜監字第裁43-P00000000號
      裁處罰鍰六百元，嗣違規人林玲逾期未繳罰鍰，經宜蘭
      監理站於92年4 月7 日易處逕行註銷駕照一年（自92年4
      月7 日起至93年4 月6 日止），而林群玲直至93年7 月
      28 日 始另行重新考領職業聯結車駕照等情，有宜蘭監理
      站94 年2月25日北監宜字第0940002254號函暨檢附舉發通
      知單、裁決書及郵政掛號回執符卷可稽。是本件違規駕駛
      人林群玲自92年4 月7 日註銷駕照起至93年7 月28日重
      行考領駕駛執照期間，並未領有駕駛執照，已屬明確。而
      林玲在上揭未領有駕駛執照期間之93年6 月23日上午7
      時許，有駕駛異議人兆藝公司所有車牌號碼5F-557號大貨
      車之違規行為，為異議人所不爭執，並有該舉發通知單在
      卷可稽。從而，駕駛人林玲有「未領有駕駛執照駕駛大
      貨車」之違規行為，已屬明確。
（二）按汽車駕駛人駕駛大貨車，未領有駕駛執照駕車者，汽車
      所有人及駕駛人各處新臺幣（下同）四萬元以上八萬元以
      下罰鍰，並當場禁止該汽車駕駛人繼續駕駛及扣留其車輛
      牌照，並吊扣其汽車牌照三個月，道路交通管理處罰條例
      第二十一條之一第一項第一款、第三項分別定有明文。且
      本條項規定之立法理由乃鑒於駕駛聯結車、大客車、大貨
      車者，其駕駛經驗、駕駛技術之要求較駕駛小型車或機器
      腳踏車者為高，為確保其符合駕駛資格之責任，增訂第一
      項予以規範，為期課以汽車所有人責任，增訂第三項之規
      定。換言之，連帶處罰汽車所有人之立法目的本即在於嚇
      阻違規駕駛，並更加強大型車輛所有人管理駕駛人之責任
      ，以期汽車所有人將車輛交由其他人駕駛時，能夠對駕駛
      人駕駛資格善盡注意之義務，故駕駛人確實有駕駛資格未
      盡符合之情形，汽車所有人依該規定即應同受處罰。
（三）本件異議人兆藝公司為駕駛人林玲之僱主，且為車牌號
      碼5F-557號大貨車之所有人，異議人本應隨時注意駕駛人
      林玲於駕車送貨時是否處於具備駕駛執照之狀態，然異
      議人未善盡查證駕駛人林玲駕駛執照資格之注意，顯存
      有明顯之過失。至異議人單憑駕駛人林玲於93年2 月3
      日受僱時所簽立之切結書載明「駕照應於93年4 月3 日前
      辦理更換，逾期遭罰鍰時，公司不負任何罰鍰及一切責任
      。」，率謂其已善盡查證駕駛人林玲義務云云，自非有
      據，至異議人兆藝公司是否依駕駛人林玲簽立之上開切
      結書而對駕駛林玲求償，則屬異議人兆藝公司與該駕駛
      人林玲間本於民事契約所為內部責任分擔之約定，與公
      路監理機關依法所為之裁罰並不相涉，附此敘明。
三、綜上所述，駕駛人林玲確有在駕駛執照遭吊銷之未領有駕
    駛執照期間，駕駛異議人兆藝公司所有上揭大貨車之違規行
    為，且異議人亦未能落實查核措施以善盡查證之注意義務，
    從而原處分機關依上揭道路交通管理處罰條例第二十一條之
    一第一項第一款之規定予以裁處，並無違誤。惟違反道路交
    通管理處罰條例第二十一條之一第一項第一款之規定，依同
    條例第二十一條之一第三項，並應吊扣其汽車牌照三個月，
    原處分機關疏未注意及此，僅予科處罰鍰之處分，於法尚有
    未合。是本件受異議人異議雖無理由，惟原處分既有不當，
    本院自無從維持而應予撤銷，並另依道路交通管理處罰條例
    第二十一條之一第一項第一款、第三項之規定裁處如主文第
    二項所示，以資適法。
據上論斷，應依道路交通案件處理辦法第二十條前段，裁定如主
文。
中　　華　　民　　國　　94　　年　　3 　　月　　7 　　日
                         臺灣宜蘭地方法院交通法庭
                             法  官  林  楨  森
以上正本證明與原本無異
如不服本裁定，應於裁定送達後５日內，向本院提出抗告狀。 (
應附繕本)
                             書記官  謝  佩  欣
中　　華　　民　　國　　94　　年　　3 　　月　　8 　　日
